【裁判字號】    98,交聲,2954
【裁判日期】    981209
【裁判案由】    聲明異議
【裁判全文】
臺灣高雄地方法院交通事件裁定       98年度交聲字第2954號
原處分機關  交通部公路總局高雄區監理所
異  議  人  甲○○
                      號
上列異議人即受處分人因違反道路交通管理處罰條例案件，對於
交通部公路總局高雄區監理所於民國98年10月26日所為之裁決處
分（原處分案號：高監營裁字第裁80-N00000000號）聲明異議，
本院裁定如下：
    主  文
原處分撤銷。
甲○○汽車駕駛人，駕駛汽車經測試檢定酒精濃度超過規定標準
，處罰鍰新臺幣壹萬伍仟元，並應接受道路交通安全講習。
    理  由
一、按汽車駕駛人，駕駛汽車經測試檢定，酒精濃度超過規定標
    準者者，處新台幣（下同）15,000元以上60,000元以下罰鍰
    ，並當場移置保管其車輛及吊扣其駕駛執照1 年，道路交通
    管理處罰條例第35條第1 項第1 款定有明文；且汽車駕駛人
    ，有前述違反第35條第1 項規定之情形者，應接受道路交通
    安全講習，同條例第24條第1 項第2 款亦有明文。又該法所
    指之車輛，係指在道路上以原動機行駛之汽車（包括機器腳
    踏車）或以人力、獸力行駛之車輛，故機車亦在規範範圍內
    ，同法第3 條第8 款亦有明文。另按違反道路交通管理處罰
    條例第35條第1 項第1 款之事件，吐氣所含酒精濃度超過每
    公升0.25毫克以上未滿0.4 毫克，於應到案期限內繳納或到
    案聽候裁決，違規車別為機器腳踏車者處15,000元罰鍰，亦
    有違反道路交通管理事件統一裁罰基準及處理細則第2 條及
    違反道路交通管理事件統一裁罰基準表可參。
二、原處分意旨略以：異議人即受處分人甲○○於民國98年10月
    24日晚上7 時23分許，在飲酒後呼氣酒精濃度達每公升0.4
    毫克情形下，騎乘車牌號碼ZXH-918 號輕型機車，行經高雄
    縣大寮鄉○○路與忠孝路口，為高雄縣政府警察局林園分局
    中庄派出所員警攔檢查獲，當場掣單舉發，並指定應向通知
    單所載之應到案處所聽候裁決或自動繳納。原處分機關即交
    通部公路總局高雄區監理所於98年10月26日以受處分人違反
    道路交通管理處罰條例第35條第1 項第1 款、第24條第1項
    第2 款（漏載第1 項第2 款）、違反道路交通管理事件統一
    裁罰基準及處理細則第41條、第43條、第44條及違反道路交
    通管理事件統一裁罰基準表之規定為由，裁處罰款15,000
    元、吊扣駕駛執照12個月、施以道安講習，有高雄縣政府警
    察局舉發違反道路交通管理事件通知單（高警交字第N00000
    000 號）、交通部公路總局高雄區○○○○○道路交通管理
    事件裁決書（高監營裁字第裁80-N00000000號）各1 紙在卷
    可稽。又異議人並無輕型機器腳踏車駕駛執照，僅有小型車
    駕駛執照，而原處分機關執行吊扣駕駛執照之處分時，係要
    求吊扣異議人普通小型車駕駛執照等事實，亦經異議人陳述
    明確，且有交通部公路總局高雄區○○○○○道路交通管理
    事件不服裁決異議案件移送書1 份在卷足憑，均堪認屬實。
三、聲明異議意旨略以：異議人於98年10月24日晚上7 時23分酒
    後駕駛機車，其僅有汽車駕駛執照，因需使用汽車駕照，爰
    請本院撤銷吊扣處分。
四、經查：
（一）受處分人於98年10月26日由收受上開裁決書後，於同日向
      原處分機關聲明異議，有送達證書、聲明異議狀上交通部
      公路總局高雄區監理所收文章在卷可查，足認其聲明異議
      於接到裁決書之翌日起20日內提出，程序上應屬適法，合
      先敘明。
（二）而道路交通管理處罰條例第68條曾於94年12月14日修正公
      布，並自95年3月1日開始施行，原條文規定：「汽車駕駛
      人，因違反本條例及道路交通安全規則之規定，受吊扣或
      吊銷駕駛執照處分時，吊扣或吊銷其持有各級車類之駕駛
      執照」，修正後改為：「汽車駕駛人，因違反本條例及道
      路交通安全規則之規定，受吊銷駕駛執照處分時，吊銷其
      持有各級車類之駕駛執照」。觀其提案修正理由「原條文
      將違法或違規駕駛人所持有各級車類之駕駛執照一併吊扣
      或吊銷失之過酷，影響人民工作及生活甚鉅，爰修正之」
      （詳卷附立法院公報第94卷第70期院會紀錄第138 頁），
      顯見依現行道路交通管理處罰條例規定，不得吊扣駕駛人
      所持有他級駕駛執照。從而，於為吊扣駕駛人駕駛執照之
      處分時，自僅得吊扣駕駛人違規時所駕駛該級車類之駕駛
      執照，以限制其繼續駕駛該級車類行駛道路之權利，非能
      再吊扣其持有各級車類之駕駛執照。
（三）是受處分人駕駛輕型機車違反道路交通管理處罰條例第35
      條第1 項第1 款之規定，本應吊扣其輕型機車駕駛執照 1
      年。惟按道路交通安全規則第61條第1 項第3 款規定：「
      汽車駕駛人取得高一級車類之駕駛資格者，應換發駕駛執
      照，並准其駕駛較低級車類之車輛，其規定如下：已領有
      小型車駕駛執照者，得駕駛輕型機器腳踏車。」。受處分
      人既領有較高級之小型車駕駛執照，經換發為該等駕駛執
      照後，其他較低級等車類即不再核發駕駛執照，而直接允
      許其得駕駛其他級等車類，則異議人既無輕型機車之駕駛
      執照可供吊扣，即無從執行該部分之處分。又按行政行為
      ，採取之方法所造成之損害不得與欲達成目的之利益顯失
      均衡，行政程序法第7 條第3 款定有明文，原處分機關採
      取吊扣受處分人小型車駕駛執照之方法以達成限制其駕駛
      輕型機車之目的，所造成之損害（受處分人喪失繼續駕駛
      小型車之權利）已與欲達成目的之利益顯失均衡，該部分
      處分係屬違法，應予撤銷。
五、綜上，原處分機關既僅能吊扣受處分人輕型機器腳踏車之駕
    駛執照，不得逕以吊扣其小型車之駕駛執照代替，又受處分
    人並未曾取得輕型機器腳踏車之駕照，有證號查詢駕駛人資
    料1 紙在卷可稽，是此部分處分即無法執行，是受處分人提
    出本件聲明異議，非無理由，自應由本院撤銷原處分，並自
    為裁定如主文第2項所示。
六、依道路交通案件處理辦法第20條前段，爰裁定如主文。
中    華    民    國    98    年    12    月   9    日
                  交通法庭    法  官  張琬如
以上正本證明與原本無異。
如不服本裁定，應於收受送達後5 日內向本院提出抗告狀。
中    華    民    國    98    年    12    月    11    日
                              書記官  劉甄庭


司法院資訊處製作；財團法人民間司法改革基金會備份。
